臺灣臺北地方法院刑事判決　　　　　　 96年度簡上字第219號
上　訴　人
即　被　告　甲○○
上列上訴人因被告傷害案件，不服本院中華民國96年5 月29日96
年度簡字第447 號第一審簡易判決（聲請簡易判決處刑案號：臺
灣臺北地方法院檢察署95年度偵緝字第3172號），提起上訴，本
院管轄第二審之合議庭審理，判決如下︰
    主  文
原判決撤銷。
甲○○傷害人之身體，處有期徒刑伍月，如易科罰金，以參佰元
折算壹日，減為有期徒刑貳月又拾伍日，如易科罰金，以參佰元
折算壹日。
    事  實
一、甲○○於民國95年4月10日下午5時許，在臺北市○○街與西
    園路口，攔乘乙○○所駕駛之車牌號碼377-ML號營業小客車
    ，指示乙○○先駛至臺北市○○街，再至轉至臺北市○○○
    路○ 段國立師範大學分部，最後於當日晚間5時至7時間某時
    許，抵臺北市○○街100 號營建署材試所工地，乙○○告以
    車資新臺幣（下同）250元。甲○○質疑車資過高，而心生
    不悅，向乙○○表示下車找人付錢，乙○○依其指示在原地
    等候，詎甲○○竟基於傷害他人身體之犯意，其下車後並未
    找人前來支付車資，而是在其下車處附近之工地，撿拾非其
    所有Ｌ型鐵製之不詳工具2支，並持以攻擊、毆打乙○○之
    頭、身體等部位多下，致乙○○因而受有右側第10肋骨骨折
    、臉部裂傷3公分、右手挫傷、背部挫傷、紅20×3公分之傷
    害。
二、案經乙○○訴由臺灣臺北地方法院檢察偵查起訴。
    理  由
一、認定本件犯罪事實所依憑之證據及理由:
    上揭犯罪事實，業據被告甲○○坦承不諱，核與證人乙○○
    於警詢及偵查中所述之情節相符（證人乙○○於本院審理時
    雖未另以證人身分具結作證，但被告對於其於警、偵訊之陳
    述於本院調查證據時並不爭執，依刑事訴訟法第159條第2項
    仍得為證據，附此敘明。），並有告訴人乙○○所提出由臺
    北市立聯合醫院萬芳院區所出具之甲種診斷證明書一紙、照
    片3張在卷可稽（參他字第3627號卷第4、19頁）。足認被告
    前開出於任意性所為之自白，核與事實相符，而可採信。從
    而，本件被告傷害之犯行，事證明確，洵堪認定。至於被告
    雖另辯稱: 告訴人亦有出手傷害伊，並提出診療費收據為證
    。經查，被告於95年4 月10日確曾因受有臉部創傷、右大腿
    挫傷，而至臺北市立聯合醫院萬芳院區接受急診一節，業經
    本院向該院函查屬實，此有經該院於96年8 月20日以萬院醫
    病字第0960005506號函附暨所檢附之病歷在卷可參。參以告
    訴人乙○○於偵查中陳稱: 當天被告拿一個小鐵鍬先朝我射
    來，被削到右眉毛，後來被告又拿一根較大的鐵鍬打我的後
    背，被告的同事阻止他阻止不了，我捉該鐵鍬與對方拉扯，
    可能打到對方。我手上沒有工具，如果我手上有工具的話，
    被告早就倒下來了。我承認我有踹被告等語（參偵緝字第31
    32號卷第29頁）。本院審酌被告所受之傷勢位置及傷害程度
    ，與告訴人所受之上開傷勢相去甚遠，參以，本案係導因於
    被告不滿告訴人所要求之計程車資，而在下車後積極在附近
    之工地撿拾鐵製工具2支，直接毆擊告訴人以觀，告訴人所
    稱其當時未持有工具，被告的傷有可能是與被告拉扯工具而
    傷及等語，應較可採，否則被告當時所受之傷當非僅只如此
    。是縱被告在本件傷害告訴人之過程中，因告訴人乙○○曾
    與之有所拉扯、反擊而受有傷害，亦不能解免其傷害之罪責
    ，附此敘明。
二、論罪科刑之理由:
  (一)被告行為後，刑法於94年1月7日修正通過，於94年2月2日公
    布，並於95年7月1日施行。按行為後法律有變更者，適用行
    為時之法律，但行為後之法律有利於行為人者，適用最有利
    於行為人之法律，現行刑法第2條第1項訂有明文。本件被告
    行為時之刑法第33條第5款規定：罰金為1元以上。修正後之
    刑法第33條第5 款規定：罰金為新臺幣1000元以上。經比較
    新、舊法之結果，被告行為時之舊法對其較為有利，依上開
    規定，應依被告行為時法。
  (二)核被告所為係犯刑法第277條第1項之傷害罪。
三、原審予以論科，固非無見。惟查，原審判決後，中華民國九
    十六年罪犯減刑條例於民國96年7 月16日公布施行，而被告
    本案犯罪時間為95年4月10日，係在96年4月24日以前，合於
    中華民國九十六年罪犯減刑條例第2條第1項第3款應予減刑
    之規定，原審未及適用，容有未洽，自屬無可維持。被告上
    訴意旨雖以其已經與告訴人和解，並賠償其損害，請求為緩
    刑之宣告云云。但查，被告曾與告訴人達成賠償1萬5000 元
    之協議，然被告迄今僅支付5000元，其餘款項至今未付，為
    被告所不爭執，並據告訴人陳明在案。從而，被告以其業經
    和解，並賠償損害為由，請求給予緩刑之宣告云云，即與事
    實不全然相符，而為無理由。惟本件既有上開未及適用減刑
    條例之情形，自仍應由本院將原判決撤銷改判。爰審酌被告
    僅因不滿車資金額，即持鐵製工具下手傷害，且告訴人所受
    之傷勢非輕，足認其下手重，以及犯後迄未依和解協議賠償
    告訴人等一切情狀，量處如主文所示之刑。又被告行為後，
    刑法第41條亦於上開期日修正，罰金罰鍰提高標準條例第2
    條亦於95年5月17日修正刪除。而被告於行為時之刑法第41
    條第1項前段規定：犯最重本刑為5年以下有期徒刑以下之刑
    之罪，而受6個月以下有期徒刑或拘役之宣告，因身體、教
    育、職業、家庭之關係或其他正當事由，執行顯有困難者，
    得以1元以上3元以下折算1日，易科罰金」，又依95年5月17
    日修正前罰金罰鍰提高標準條例第2條規定，就其原定數額
    提高為100倍折算1日，則被告行為時之易科罰金折算標準，
    應以銀元300元折算1日，經折算為新臺幣後，應以新臺幣
    900元折算為1日；惟94年2月2日修正公布之刑法第41條第1
    項前段則規定：犯最重本刑為5年以下有期徒刑以下之刑之
    罪，而受6個月以下有期徒刑或拘役之宣告者，得以新臺幣1
    千元、2千元或3千元折算1日，易科罰金。是比較修正前、
    後之易科罰金折算標準，以94年2月2日修正公布前之刑法規
    定，較有利於被告。自應依修正前刑法第41條第1項前段及
    修正前罰金罰鍰提高標準條例第2條之相關規定。爰並依修
    正前之上開規定諭知易科罰金之折算標準。並依中華民國九
    十六年罪犯減刑條例第2條第1項第3款之規定，減輕其宣告
    刑2分之1，及諭知易科罰金之折算標準。至於被告持以傷害
    告訴人所用之鐵製工具2支，係被告隨手自工地撿拾而來，
    並無證據證明該工具為被告所有，或被告已有將該工具據為
    己有之事實，爰不另為沒收之諭知，附此敘明。
據上論斷、應依刑事訴訟法第455條第1項、第3項、第369條第1
項前段、第364條，修正後刑法第2條第1項前段、刑法277條第1
項、修正前第41條第1項前段，罰金罰鍰提高標準條例第1條前段
、修正前罰金罰鍰提高標準條例第2條，中華民國九十六年罪犯
減刑條例第2條第1項第3款、第7條、第9條，判決如主文所示。
本件經檢察官杜慧玲到庭執行職務
中　　華　　民　　國　　96　　年　　10　　月　　31　　日
                  刑事第四庭  審判長法　官　劉慧芬
                                    法  官  呂政燁
                                    法  官  李桂英
上正本證明與原本無異。
不得上訴。
  　　　　　　　　　　　　　　      書記官　嚴君珮
中　　華　　民　　國　　96　　年　　10　　月　　31　　日
附錄本案論罪科刑法條全文：
中華民國刑法第277條
（普通傷害罪）
傷害人之身體或健康者，處3年以下有期徒刑、拘役或1千元以下
罰金。
犯前項之罪因而致人於死者，處無期徒刑或7年以上有期徒刑；
致重傷者，處3年以上10年以下有期徒刑。
